臺灣臺北地方法院刑事判決　　　　　　　　　　　　　九十一年度交訴字第三一號
　　公　訴　人　臺灣臺北地方法院檢察署檢察官
　　被　　　告　乙○○　男　五.
右列被告因公共危險等案件，經檢察官提起公訴（九十一年度偵字第四一七九號），
本院判決如左：
    主  文
乙○○服用酒類，不能安全駕駛動力交通工具而駕駛，處有期徒刑參月。又駕駛動力
交通工具肇事，致人受傷而逃逸，處有期徒刑柒月。應執行有期徒刑玖月。
乙○○被訴過失傷害罪部分公訴不受理。
    事  實
一、乙○○於民國九十一年一月二十六日下午三時三十分許起至下午五時二十分許止
    ，在台北縣新店市○○路○段明聖宮附近某小吃店服用酒類米酒及啤酒，已達思
    考、個性行為改變而不能安全駕駛動力交通工具之程度，猶駕駛動力交通工具即
    車號ＨＸ－一○九三號自小客車上路，沿台北縣新店市○○路由東往西方向行駛
    ，於同日下午五時三十分許行至竹林路二十六巷口時，本應注意汽車行駛時，駕
    駛人應注意車前狀況，並隨時採取必要之安全措施，而依當時天候雨、夜間有照
    明、直路、無障礙物、視距良好等情，又無不能注意情事，詎其因酒後反應及判
    斷能力降低，疏未注意車前狀況，不慎擦撞於該路段同向緊靠路邊行走之行人甲
    ○○，致甲○○倒地，受有頭部外傷、前額撕裂傷、右肘擦傷、左手掌掌骨骨折
    、雙膝擦傷等多處傷害（乙○○涉犯過失傷害罪部分，已據甲○○撤回告訴，詳
    後述），乙○○見狀隨即停車，旋另行起意逕自起步前行逃逸，嗣因目擊者蔡瀧
    霆記下乙○○所駕駛汽車之車號報警處理，警員於新店市○○路七十二巷口乙○
    ○停車處將其查獲，且因發現其身上有酒味而施以酒測，測得其呼氣所含酒精濃
    度達每公升零點八四毫克。
二、案經甲○○訴由台北縣政府警察局新店分局報請臺灣臺北地方法院檢察署檢察官
    偵查起訴。
        理      由
壹、有罪部分－即被告被訴服用酒類，不能安全駕駛動力交通工具而駕駛及肇事逃逸
    部分：
  一、訊據被告乙○○，對於在右揭時、地因服用酒類，不能安全駕駛動力交通工具
      而駕駛之犯罪事實坦承不諱，並有酒測單一紙在卷可稽。按刑法第一百八十五
      條之三所規定服用酒類，不能安全駕駛動力交通工具而駕駛者，應負刑事責任
      ，揆其立法目的本在藉抽象危險犯之犯罪構成要件，以嚇阻酒後駕車者對道路
      交通安全之危害，本不以發生實害為必要。而所謂不能安全駕駛之認定，並無
      一定之數值可供界定，而係由法院以一般社會通念之客觀標準，足生公共危險
      時即足。目前行政機關所取締酒後駕車之參考標準，係依法務部於八十八年五
      月十日邀集司法院刑事廳、交通部、行政院衛生署、內政部警政署及中央警察
      大學等機關開會，所為凡呼氣酒精濃度逾每公升含零點五五毫克時，即屬不能
      安全駕駛之決議。上開會議決議本身固僅屬檢警取締酒後駕車之參考，尚無拘
      束法院之效力，惟以上開會議決議所採之標準，係參考美國、德國及日本等國
      家所進行之酒精濃度與精神狀態之測試實驗，亦即，各項實驗均發現凡呼氣中
      酒精濃度達每公升零點五五毫克時，就人之生理方面，已產生視覺反應遲鈍、
      影像不能集中、同時不能看清前方路況及車旁照後鏡等狀況，及駕駛能力已受
      有影響、肇事率已為一般人正常人之十倍之事實。被告於警方查獲時，測得其
      呼氣中酒精濃度達每公升零點八四毫克，依一般社會通念，已達不能安全駕駛
      之程度；且其於查獲、測試或訊問過程，有含糊不清、多話等情狀，亦有刑法
      第一百八十五條之三案件測試觀察紀錄表附卷可佐，況其因酒後反應及判斷能
      力下降，而駕車肇事致告訴人甲○○受傷，益證其於酒後已達不能安全駕車之
      程度，而被告於酒後確有駕車之事實，業如前述，是以其於飲用酒類後，已達
      不能安全駕駛動力交通工具而仍然駕駛之犯行，堪予認定。
  二、另訊據被告固不否認於前述時間酒醉駕車行經肇事地點，惟矢口否認有肇事逃
      逸犯行，辯稱：伊於事發當時不知撞到人，並非故意駕車逃離現場云云。惟查
      ：本件被告之肇事情節，係由目擊證人蔡瀧霆記下被告車號並報警後，警方方
      循線查獲，而針對事發經過，蔡瀧霆於本院審理時證述：當時其剛從便利商店
      買完東西出來，準備要過馬路，聽到很大聲的碰撞聲音，即看見被告所駕駛之
      汽車在其面前煞停，在該車後方有一行人倒在路上，頭部受傷流血，汽車駕駛
      人未下車察看便立即駛離，當時該路段並無其他車輛行駛等語明確（本院九十
      一年十二月三日審判筆錄參照）。按告訴人甲○○於警詢時指訴係遭與其同向
      行駛之不明車輛自其後方擦撞方才倒地受傷（偵卷第九頁訊問筆錄參照），證
      人蔡瀧霆亦證述見到告訴人倒地時該路段僅有被告之汽車在路上行駛，被告並
      自承事發當時伊確曾駕車行經肇事地點，可推知駕車擦撞告訴人成傷者，確係
      被告無誤。而被告駕車肇事，因碰撞聲音大方引起證人蔡瀧霆之注意，且被告
      於事發後即將車煞停，幾秒鐘之後方將車駛離等情，業據證人蔡瀧霆證述綦詳
      ，再觀諸卷內道路交通事故調查表之現場圖所載，事發後告訴人倒地之位置在
      新店市○○路二十六巷口，被告停車位置則離巷口約有八公尺之距離，被告既
      於行經肇事巷口一段距離後方將車停下，顯然伊已經查知駕車肇事之情，被告
      辯稱事發當日伊於行車途中僅於巷口減速慢行、並未停車，且不知肇事云云，
      要非事實，均不足採信。被告於知悉肇事致人受傷之際，未即下車採取救護或
      其他必要措施並向警察機關報告，逕予駕車駛離現場，伊有肇事逃逸之事實，
      洵堪認定。
  三、被告於飲酒後已達不能安全駕駛動力交通之程度，仍駕車上路行駛，核其所為
      ，係犯刑法第一百八十五條之三之罪；另其駕車肇事，致告訴人甲○○受傷後
      逃逸，係犯刑法第一百八十五條之四之駕駛動力交通工具肇事致人受傷逃逸罪
      。被告所犯上開二罪，犯意各別，構成要件互異，應予分論併罰。爰審酌酒後
      駕車之危害及酒後不應駕車之觀念，已透過學校教育、政令宣導及各類媒體廣
      為介紹傳達各界週知多年，被告對於酒後不能駕車，及酒醉駕車之危險性，應
      有相當之認識，詎其明知飲酒致醉，不能安全駕駛，猶駕車上路，顯心存僥倖
      ，並乏尊重其他用路人生命、財產安全之觀念，駕駛態度甚為輕率，至屬可訾
      ，另審酌被告於犯後雖已賠償被害人所受損害，惟仍矢口否認肇事逃逸犯行，
      犯後態度不佳等情狀，就其所犯各罪分別量處如主文所示之刑，並定其應執行
      刑，以資懲儆。
貳、不受理部分－即被告被訴過失傷害部分：
  一、公訴意旨略以：被告因有前述過失行為，致告訴人甲○○受有前開傷害等語，
      因認被告另涉有刑法第二百八十四條第一項前段之過失傷害罪嫌。
  二、按告訴乃論之罪，告訴人於第一審辯論終結前得撤回其告訴，又告訴經撤回者
      ，應諭知不受理之判決，刑事訴訟法第二百三十八條第一項、第三百零三條第
      三款定有明文。
  三、查本件告訴人甲○○告訴被告過失傷害案件，起訴書認被告此部分之行為係犯
      刑法第二百八十四條第一項前段之罪，依同法第二百八十七條前段之規定，須
      告訴乃論。茲告訴人因已與被告達成和解，而於本院審理時以言詞撤回告訴，
      有審判筆錄在卷可參，依照上開說明，本件就被告被訴過失傷害部分，爰依法
      諭知公訴不受理之判決。
據上論斷，依刑事訴訟法第二百九十九條第一項前段、第三百零三條第三款，刑法第
一百八十五條之三、第一百八十五條之四、第五十一條第五款，罰金罰鍰提高標準條
例第一條前段，判決如主文。
本案經檢察官蔡名堯到庭執行職務
中      華      民      國      九十一      年    十二    月    十七    日
                                      臺灣臺北地方法院交通法庭
                                          法  官  陳婷玉
右正本證明與原本無異。
如不服本判決，應於判決送達後十日內，向本院提出上訴狀。
                                          書記官  陳弘文
中      華      民      國      九十一      年    十二    月  二十四    日
附錄本案所犯法條全文
刑法第一百八十五條之三（服用藥物駕駛交通工具罪）
服用毒品、麻醉藥品、酒類或其他相類之物，不能安全駕駛動力交通工具而駕駛者，
處一年以下有期徒刑、拘役或三萬元以下罰金。
刑法第一百八十五條之四
駕駛動力交通工具肇事，致人死傷而逃逸者，處六月以上五年以下有期徒刑。
